【裁判字號】    98,交聲,741
【裁判日期】    980224
【裁判案由】    聲明異議
【裁判全文】
臺灣臺中地方法院交通事件裁定         98年度交聲字第741號
原處分機關  交通部公路總局臺中區監理所臺中市監理站
異  議  人
即受處分人  甲○○
上列受處分人因違反道路交通管理處罰條例案件，對於交通部公
路總局臺中區監理所臺中市監理站中華民國98年2 月17日所為之
處分（原處分案號：裁監稽違字第裁61-GD0000000號）聲明異議
，本院裁定如下：
    主  文
原處分關於裁處罰鍰新臺幣肆萬伍仟元部分撤銷。
    理  由
一、原處分機關處分意旨略以：異議人即受處分人甲○○於民國
    96年11月21日21時52分許，在臺中市○○路○ 段373 號前，
    騎乘車牌號碼RR6-061 號輕型機車肇事受傷，經警查獲有「
    酒後駕車，經抽血檢驗215.52mg/dl ，換算酒測值1.02mg/l
     」 之違規，遂依違反道路交通管理處罰條例第35條第1 項
    第1 款規定舉發，原處分機關再於98年2 月17日以裁監稽違
    字第裁61-GD0000000號裁決書，依違反道路交通管理處罰條
    例第35條第1 項第1 款、第24條第1 項第2 款規定，裁處罰
    鍰新臺幣（下同）45,000元並吊扣機車駕駛執照12個月、施
    以道安講習（96年12月31日已執行吊扣機車駕照12個月、簽
    收道安講習單），逾期則依裁決書裁罰主文裁處。原處分機
    關謹依臺灣臺中地方法院檢察署中檢惠文字第0951000284號
    函及交通部交路字第0950006986號函示裁處，應無不合等語
    。
二、聲明異議意旨略以：緩起訴已期滿，監理單位方面請予以免
    罰，申請一罪不二罰等語。
三、按汽車駕駛人，駕駛汽車經測試檢定，酒精濃度超過規定標
    準者，處15,000元以上60,000元以下罰鍰，並當場移置保管
    其車輛及吊扣其駕駛執照1 年；因而肇事致人受傷者，並吊
    扣其駕駛執照2 年；致人重傷或死亡者，吊銷其駕駛執照，
    並不得再考領，道路交通管理處罰條例第35條第1 項第1款
    定有明文。又我國行政罰法於94年2 月5 日公布，於95 年2
    月5 日起即生效施行，有關「違反行政法上義務而受罰鍰、
    沒入或其他種類行政罰之處罰時，適用本法。但其他法律有
    特別規定，從其規定。」、「一行為同時觸犯刑事法律及違
    反行政法上義務規定者，依刑事法律處罰之。但其行為應處
    以其他種類行政罰或得沒入之物而未經法院宣告沒收者，亦
    得裁處之。前項行為如經不起訴處分或為無罪、免訴、不受
    理、不付審理之裁判確定者，得依違反行政法上義務規定裁
    處之。」，行政罰法第1 條、第26條乃分別規定甚詳。準此
    以觀，前揭道路交通管理處罰條例第35條第1 項第1 款規定
    之處罰內容，係針對行為人違反行政法上義務規定之行政罰
    ，且該條例關於一行為同時觸犯刑事法律及違反行政法上義
    務規定者，並無特別規定，是倘汽車駕駛人以單一酒後駕駛
    汽車行為，經測試檢定酒精濃度超過規定標準，而同時涉有
    刑法第185 條之3 公共危險罪嫌時，道路交通管理處罰機關
    除有行政罰法第26條第1 項但書得處以其他種類行政罰者之
    情形，關於罰鍰部分，即應依上開行政罰法第26條及道路交
    通管理處罰條例第10條規定移送地方法院檢察署處理，除於
    移送後再有上開行政罰法第26條第2 項所定不起訴等事由，
    得依違反行政法上義務規定裁處之情形外，要不得逕依道路
    交通管理處罰條例第35條第1 項第1 款規定裁處行為人罰鍰
    之行政罰，合先敘明。
四、次按緩起訴期間內，有下列情形之一者，檢察官得依職權或
    依告訴人之聲請撤銷原處分，繼續偵查或起訴：(一)於期間內
    故意更犯有期徒刑以上刑之罪，經檢察官提起公訴者。(二)緩
    起訴前，因故意犯他罪，而在緩起訴期間內受有期徒刑以上
    刑之宣告者。(三)違背第253 條之2 第1 項各款之應遵守或履
    行事項者，刑事訴訟法第253 條之3 第1 項定有明文。是以
    案件經檢察官為「緩起訴」處分者，於「緩起訴」之猶豫期
    間內，其最後是否會被檢察官提起公訴，猶懸而未定，亦即
    「緩起訴」處分於猶豫期間內尚未具有實質之確定力，檢察
    官於緩起訴期間內，可對被告為繼續觀察，如被告顯無反省
    警惕之情或根本欠缺反省警惕之能力，檢察官仍得依職權或
    依告訴人之聲請，將被告「緩起訴」處分撤銷。再行政罰法
    第26條明訂一事不二罰原則，且應受行政罰之行為如經不起
    訴處分或為無罪、免訴、不受理、不付審理之裁判「確定」
    者，始得依違反行政法上義務規定裁處之，依上開行政罰法
    第26條第2 項之立法意旨，在緩起訴期間內即猶豫期間期滿
    前，該緩起訴處分仍有被撤銷之可能，此時倘原處分機關仍
    依法為行政裁決，將使受處分人有同時遭受行政處罰及刑事
    訴追之危險，顯與行政罰法第26條規定之立法意旨相悖。
五、經查：本件受處分人甲○○於上開時、地酒醉騎乘機車之犯
    行，業經臺灣臺中地方法院檢察署檢察官於97年2 月1 日以
    97年度偵字第2586號為緩起訴處分，緩起訴期間為1 年（自
    97年2 月27日起至98年2 月26日止），並應於收受執行緩起
    訴處分命令通知書之日起2 個月內，向財團法人周大觀文教
    基金會支付5 萬元確定，現仍於緩起訴期間內等情，有上開
    緩起訴處分書及臺灣高等法院被告前案紀錄表各1 份在卷可
    憑，是此部分之事實應堪認定。惟承前所述，受處分人前開
    酒後駕車經測試檢定超過規定法定標準之行為，顯係一行為
    同時觸犯刑事法律及違反行政法上義務規定。異議人此舉既
    同時觸犯刑法第185 條之3 之公共危險罪，且現時仍在緩起
    訴期間內，揆諸前揭說明，原處分機關除依該條第1 項規定
    但書得處以其他種類行政罰外，應依道路交通管理處罰條例
    第10條規定，將異議人移送該管地方法院檢察署處理，不得
    逕予裁處罰鍰之處罰。職是，原處分機關除對異議人為吊扣
    機車駕照、施以道安講習之處罰外，另逕對異議人為上開罰
    鍰45,000元之處罰，即有違誤。雖受處分人以緩起訴已期滿
    應予免罰為由聲明異議，其理由固有未合，然原處分機關上
    開關於裁處45,000元部分之處分，既有可議之處，仍應由本
    院予以撤銷，由原處分機關視緩起訴處分之終局執行結果，
    另為適法之處分。
五、據上論斷，應依道路交通管理處罰條例第87條第2項，道路
    交通案件處理辦法第20條，裁定如主文。
中    華    民    國    98    年    2     月    24    日
                  交通法庭      法  官  陳玉聰
以上正本證明與原本無異。
如不服本裁定，應於送達後5日內，向本院提出抗告狀。（應附
繕本）
                                書記官  王崑煜
中    華    民    國    98    年    2     月    24    日


司法院資訊處製作；財團法人民間司法改革基金會備份。
